臺灣彰化地方法院刑事判決　　　　　　　　　　　　　　九十一年度易字第八六號
　　公　訴　人　臺灣彰化地方法院檢察署檢察官
　　被　　　告　戊○○
右列被告因妨害公務等案件，經檢察官提起公訴 (九十年度偵字第七０九四號)，本
院判決如左：
    主  文
戊○○以加害生命之事，恐嚇他人，致生危害於安全，處有期徒刑貳月，如易科罰金
，以參佰元折算壹日，扣案之大字報參張沒收；又對於公務員依法執行職務時，施強
暴，處有期徒刑肆月，如易科罰金，以參佰元折算壹日；應執行有期徒刑伍月，如易
科罰金，以參佰元折算壹，扣案之大字報參張沒收。
    事  實
一、戊○○因認丙○○、乙○○之父陳料（已歿）生前積欠其父謝飛西（已歿）新臺
    幣一萬元，現已由其繼承該債權，但屢次向丙○○等人催討債務均遭置之不理，
    為表達心中之不滿，遂於民國九十年十月二十日十七時起，基於無故侵入住宅及
    恐嚇之犯意，攜帶雞蛋、冥紙及寫有「血債血還，欠錢還錢．．．．。」、「陳
    料後代子孫：請你們記住：不還錢之後果．．．．。」、「陳順移、丙○○先生
    ：你們身為陳料僅存之兒子，陳料所欠謝飛西之債，相信．．．．。」等大字報
    ，前往彰化縣田中鎮○○路二七九巷二七六號丙○○住處，未經同意即進入丙○○、乙○○等人所共有三合院附連圍繞之庭院內，在該處大聲吵鬧、丟擲雞蛋及
    灑冥紙，並將前揭三張大字報張貼在該房屋之牆壁上，致丙○○心生畏怖。嗣彰
    化縣警察局田中分局內安派出所巡佐甲○○（起訴書誤載為卓孟訓）及員警丁○○、己○○接獲丙○○報案，於同日十九時十分許趕至現場處理，勸阻戊○○不
    要再妨礙居民之安寧無效，在丙○○當場表明對戊○○提出無故侵入住宅等罪之
    告訴下，甲○○向其表示丙○○等人已對其提出侵害居住自由等罪之告訴，請其
    隨同前至警局製作筆錄時，戊○○非但不從，且於甲○○與另名員警徒手架住其
    左、右手，欲強制帶其搭乘巡邏車回警局時，竟另基於妨害公務及恐嚇之犯意，
    將站在其右邊依法執行職務之甲○○推倒，並拉扯其所著之制服，致甲○○所穿
    著制服上之鈕釦數顆被扯落而呈敞開之狀態，復於被強制上巡邏車之際，對正依
    法執行公務之甲○○等人，辱罵「幹你娘」等髒話，並恫稱「你知死了」、「你
    死定了」、「要讓你死得很難看」（以上均台語）等語，以加害生命之事恐嚇甲○○等員警，致生危害於安全。
二、案經被害人丙○○、乙○○訴請彰化縣警察局田中分局報告臺灣彰化地方法院檢
    察署檢察官偵查起訴。
    理  由
一、訊據被告戊○○固不否認有於上述時、地，為追討其父生前之債權，前去丙○○
    住處庭院，張貼寫有前揭字眼之大字報在房屋之牆上，並丟擲雞蛋、灑冥紙以抗
    爭，且在員警前去處理、要將其帶上警車時，其有與員警甲○○發生拉扯，其並
    有罵「幹你娘」等語之事實，惟其矢口否認有右開無故侵入住宅、妨害公務、侮
    辱公務員及恐嚇危害安全之犯行，辯稱：伊當日係前去告訴人丙○○等人住處討
    債，但僅有在該處丟擲冥紙與雞蛋一、二個及將前揭三張大字報張貼在該四合院
    牆壁上，並無侵入住宅，該處並無圍牆，且伊並未將甲○○推倒在地或扯掉其制
    服之鈕釦，是他自己跌倒的，伊並未對員警說「要讓你們死得很難看」等語或辱
    罵員警「幹你娘」等字眼，乃因自認倒楣而自言自語，並非針對員警而發云云。
二、惟查：被告右開犯罪事實，分據告訴人丙○○、乙○○、被害人甲○○到庭指訴
    綦詳，核與當日在場處理之員警丁○○、己○○、鄭樵金、許仕傑等人到庭結證
    處理之經過等事實，大致相符，復有現場照片六幀、現場草圖一紙附卷、上揭大
    字報三張、現場蒐證之錄影帶、錄音帶各二捲扣案可資佐證，且檢察官對前述現
    場錄影帶內容勘驗，確發現被告有與甲○○發生拉扯、甲○○制服之扭扣確有遭
    被告扯掉，其間，被告亦確有對正在執行逮捕現行犯公務之員警辱罵「幹你娘」
    及恫嚇「要讓你死得很難看」等語，並製有勘驗筆錄一紙在卷可參，此經本院當
    庭播放該扣案之大捲錄影帶勘驗後，發現確屬無誤，被告否認有以上開方式妨害
    公務、恐嚇員警之詞，顯非事實，不可採信；又被告雖辯稱伊只在庭院抗爭，並
    未侵入屋內，且告訴人之住處庭院並無圍牆云云，然查告訴人之上開住處，外觀
    上係屬三合院形式之獨立屋，其庭院係為三面房屋所圍繞，此業據告訴人指陳在
    卷，核與卷附現場草圖所繪相符合，則該庭院之一面雖未築圍牆，然依該房屋及
    庭院係坐落在路底，前僅有小路一條，周圍並未與其他房屋相連等情形，客觀上
    該庭院應認係房屋所附連圍繞無誤，否則實無以維護此類住宅之居家安全，又依
    現代一般人居住空間之領域感而言，庭院實應包涵在居住安全與自由之保障範圍
    內，始符合憲法保障人民居住自由及生存權之精神，是主觀上該類住宅之庭院，
    亦應認屬刑法第三百零六條第一項所謂之「附連圍繞之土地」，是被告前之所辯
    ，無非係在游走法律邊緣，亦無可採；再被告前去告訴人住宅牆上，開貼寫有「
    血債血還．．．」、「．．．不還錢的後果．．．」等大字報，並在庭院處灑冥
    紙，依其大字報所寫之內容及具體之行為，應足使人心生畏怖無誤。是被告犯行
    均堪以認定，應依法予以論科。
二、核被告戊○○所為，分別係犯刑法第一百三十五條第一項、第一百四十條第一項
    之妨害公務罪、同法第三百零五條恐嚇罪及同法第三百零六條第一項之無故侵入
    住宅罪。其所犯恐嚇丙○○、乙○○與無故侵入其住宅二罪間，及其後所犯妨害
    公務與恐嚇員警三罪間，分別有方法、結果之牽連關係，應分別從一重之恐嚇罪
    與刑法第一百三十五條第一項之妨害公務罪處斷；而其所犯恐嚇罪與刑法第一百
    三十五條第一項妨害公務罪間，犯意各別、行為互殊，應分論併罰。公訴人雖認
    被告未有恐嚇告訴人丙○○、乙○○之犯行，而將被告不另為不起訴處分，然本
    院認定被告應有恐嚇告訴人丙○○、乙○○之情形，已見前述，此部分雖未具起
    訴，惟與前揭起訴無故侵入住宅有罪部分，有裁判上一罪之牽連關係，本院自應
    併予審判。爰審酌被告犯罪之動機、目的、方法、手段、所生危害，其前有侵占
    等犯罪記錄，品行不佳可見，復為追討其父生前與告訴人之父生前之債權，不依
    法律途徑解決，反侵入告訴人家中之庭院，非法抗爭，在員警獲報到場處理時，
    仍不知自制，繼續擾亂告訴人居家之安全，並對處理之員警施以暴行及恫嚇、辱
    罵，其心態及做法均值非議，且其犯後，仍不知悔改，被帶往派出所製作筆錄時
    ，仍言行囂張，不斷在派出所咆哮，態度惡劣等一切情狀，分別量處如主文所示
    之刑，並定其應執行之刑及諭知易科罰金之折算標準，以示懲儆。扣案之大字報
    三張，係被告所有，供其犯本罪所用，業據被告供明在卷，爰併依法宣告沒收。
據上論斷，應依刑事訴訟法第二百九十九條第一項前段、刑法第一百三十五條第一項
、第一百四十條第一項、第三百零五條、第三百零六條第一項、第五十五條、第四十
一條第一項、第三十八條第一項第二款、第五十一條第五款、罰金罰鍰提高標準條例
第一條前段、第二條第，判決如主文。
本案經檢察官施教文到庭執行職務。
中      華      民      國      九十一      年      三    月  二十二    日
                                臺灣彰化地方法院刑事第一庭
                                    法      官  葛永輝
右正本證明與原本無異。
如不服本判決，應於送達後十日內向本院提出上訴狀( 須附繕本 )。
告訴人或被害人對於判決如有不服具備理由請求檢察官上訴者，其上訴期間之計算係
以檢察官收受判決正本之日期為準。
                                    法院書記官  施惠卿
中      華      民      國      九十一      年      三    月  二十六    日
刑法第一百三十五條
對於公務員依法執行職務時，施強暴脅迫者，處三年以下有期徒刑、拘役或三百元以
下罰金。
意圖使公務員執行一定之職務或妨害其依法執行一定之職務或使公務員辭職而施強暴
脅迫者亦同。
犯前二項之罪，因而致公務員於死者，處無期徒刑或七年以上有期徒刑；致重傷者，
處三年以上、十年以下有期徒刑。
刑法第一百四十條
於公務員依法執行職務時當場侮辱或對於其依法執行之職務公然侮辱者，處六月以下
有期徒刑、拘役或一百元以下罰金。
對於公署公然侮辱者亦同。
刑法第三百零五條
以加害生命、身體、自由、名譽、財產之事恐嚇他人，致生危害於安全者，處二年以
下有期徒刑、拘役或三百元以下罰金。
刑法第三百零六條
無故侵入他人宅、建築物或附連圍繞之土地或船艦者，處一年以下有期徒刑、拘役或
三百元以下罰金。
無故藏匿其內或受退去之要求而仍留滯者亦同。
